臺灣高等法院臺中分院刑事判決　　　　100年度上訴字第237號
上　訴　人
即　被　告　何震宇
上列上訴人因恐嚇取財等案件，不服臺灣苗栗地方法院99年度訴
字第723號中華民國99年11月22日第一審判決（起訴案號：臺灣
苗栗地方法院檢察署99年度偵字第4514、4785號），提起上訴，
本院判決如下：
    主    文
原判決撤銷。
何震宇犯恐嚇取財罪，處有期徒刑捌月。扣案之本票（發票人邱
永忠、面額新臺幣捌拾萬元、發票日九十九年二月八日、到期日
九十九年三月八日）壹張、邱永忠書寫之悔過書原本貳紙，均沒
收。
    犯罪事實
一、何震宇因知悉其前妻張曉君與邱永忠交往，竟意圖為自己不
    法所有，而基於恐嚇取財、剝奪行動自由、傷害之犯意，於
    民國99年2月8日上午5時40分許，乘邱永忠與張曉君相約在
    苗栗縣體育場見面時，待邱永忠坐上張曉君所駕駛之車牌號
    碼5018-KV號自用小客車時，將邱永忠拉下車，並以鋁棒毆
    打邱永忠之手腳，導致邱永忠受有左第五掌股骨折、雙膝挫
    傷合併皮下瘀青等傷害。何震宇毆打邱永忠後，並剝奪邱永
    忠之行動自由，將邱永忠帶至邱永忠所駕駛車牌號碼不詳之
    自用小客車上，在該車上以邱永忠破壞家庭為藉口，脅迫邱
    永忠當場寫下悔過書2紙，其內容分別為「一、我邱永忠強
    姦張曉君長達20餘次…我心甘情願於2月12日交予30萬，餘
    款於3月8日前補齊，希望他能原諒。二、我邱永忠…於3月8
    日離開苗栗，三大節日可回家中見父母，於3月8日前處理所
    有事業就離開苗栗。三、我邱永忠…對天發誓不許告訴第三
    者，否則任由永震（按：指何震宇）處置，不得好死。」、
    「如果我邱永忠與張曉君聯絡，任憑永震處置，願罰款三百
    萬元（電話和簡訊）。如果再與第三者提此事，任憑處置。
    99年3月8日結束苗栗事業離開苗栗。」後於同日上午6點45
    分許始釋放邱永忠。嗣於99年2月12日晚間7時許，邱永忠與
    其姊邱文蘭籌得新臺幣（下同）20萬元，至苗栗縣公館鄉涂
    習麟某處辦公室交付何震宇，何震宇並再承前恐嚇取財之接
    續犯意，要求邱永忠簽發票載發票日為99年2月8日、到期日
    為99年3月8日、面額為80萬元之本票1紙，交付其收執。
二、案經邱永忠訴由內政部警政署刑事警察局、苗栗縣警察局報
    請臺灣苗栗地方法院檢察署偵查起訴。
    理    由
一、證據能力之說明：
（一）刑事訴訟法第159條之1第2項規定：「被告以外之人於偵
      查中向檢察官所為之陳述，除顯有不可信之情況者外，得
      為證據。」，故被告以外之人於偵查中向檢察官所為之陳
      述，其性質要屬傳聞證據，但依該項立法理由之說明，現
      階段刑事訴訟法規定檢察官代表國家偵查犯罪、實施公訴
      ，依法其有訊問被告、證人及鑑定人之權，證人、鑑定人
      且須具結，而實務運作時，偵查中檢察官向被告以外之人
      所取得之陳述，原則上均遵守法律規定，不致違法取供，
      其可信性極高，為兼顧理論與實務，在除顯有不可信之情
      況者外，被告以外之人於偵查中向檢察官所為之陳述，得
      為證據。所謂「顯有不可信之情況」，係指陳述是否出於
      供述者之真意，有無違法取供情事之信用性而言，故應就
      偵查筆錄製作之原因、過程及其功能等加以觀察其信用性
      ，據以判斷該項陳述是否有顯不可信之情況，並非對其陳
      述內容之證明力如何加以論斷（最高法院94年度臺上字第
      629號判決意旨可資參照）。經查，本案證人即被害人邱
      永忠、證人邱文蘭、張曉君於偵查中具結證述之內容，查
      無前述之顯有不可信之情況者，依上開之說明，具有證據
      能力。且上開證人3人之證言，經上訴人即被告何震宇（
      下稱被告）、檢察官於本院準備程序時同意作為證據（見
      本院卷第24至25頁），其意即等同於認為上開證人3人於
      偵查中之陳述，並無顯有不可信之情形存在，而證人張曉
      君於本院審理時，經具結進行詰問，皆已賦予被告對該位
      證人詰問之機會，另再經本院將上開邱永忠、邱文蘭偵查
      筆錄提示予被告供其閱覽並告以要旨，則該證人3人於偵
      查中之陳述即屬完足調查之證據，而得作為判斷之依據。
（二）按刑事訴訟法第159條之5規定：「（第1項）被告以外之
      人於審判外之陳述，雖不符前四條之規定，而經當事人於
      審判程序同意作為證據，法院審酌該言詞陳述或書面陳述
      作成時之情況，認為適當者，亦得為證據。（第2項）當
      事人、代理人或辯護人於法院調查證據時，知有第一百五
      十九條第一項不得為證據之情形，而未於言詞辯論終結前
      聲明異議者，視為有前項之同意。」，其立法意旨在於傳
      聞證據未經當事人之反對詰問予以核實，原則上先予排除
      ，惟若當事人已放棄詰問或未聲明異議，基於證據資料愈
      豐富，愈有助於真實發現之理念，且強化言詞辯論原則，
      法院自可承認該傳聞證據例外擁有證據能力。經查，本案
      使用之弘大醫院診斷證明書1份（按：為特定之目的〔如
      訴訟之用〕而就醫，醫師為其診療，應病患之要求並出具
      診斷證明書，因其所記載之內容，具有個案性質，應屬被
      告以外之人於審判外之陳述，且不符刑事訴訟法第159條
      之4第2款所稱之特信性文書要件，自不得為證據，最高法
      院95年度臺上字第5026判決意旨參照），其性質上屬於傳
      聞證據，惟經檢察官、被告於本院準備程序時，均表示對
      上開證據之證據能力沒有意見，同意作為證據（見本院卷
      第24至25頁），又本院審酌上開言詞陳述或書面陳述作成
      時之情況，查無其他不法之情狀，足認為得為本案之證據
      ，依刑事訴訟法第159條之5之規定，有證據能力。
（三）有關扣案之證人邱永忠所簽發、票載發票日為99年2月8日
      、到期日為99年3月8日、面額為80萬元之本票1紙，以及
      證人邱永忠書寫之悔過書原本2紙，非屬供述證據而無傳
      聞法則之適用。且上開本票1張係警方於99年8月20日經被
      告同意搜索在被告之苗栗縣苗栗市龍崗85號13樓居處而查
      扣等情，有搜索扣押筆錄、扣押物品目錄表各1份存卷可
      按（見99年度偵字第4785號卷第48至52頁），悔過書原本
      2紙係本院依刑事訴訟法第274條規定命其提出而扣案，均
      係依法定程序合法扣得，且亦與本案具有關聯性，當有證
      據能力。
二、認定犯罪事實所憑之證據及理由：
（一）上開犯罪事實，業據被告於警詢、偵查及原審、本院審理
      中自白不諱（見99年度偵字第4785號卷第22至24頁、第
      205至207頁、第219頁、原審卷第26至27頁、第54頁、本
      院卷第23頁背面、第43頁、第45頁背面），核與證人即被
      害人邱永忠、證人邱文蘭於偵查中及證人張曉君於偵查、
      本院審理中之具結證述（見99年度偵字第4514號卷第18至
      20頁、99年度偵字第4785號卷第209至213頁、本院卷第42
      頁）相符。又證人邱永忠受有左第五掌股骨折、雙膝挫傷
      合併皮下瘀青之傷害等情，有弘大醫院診斷證明書1份存
      卷可證（見99年度偵字第4514號卷第69頁）。此外，復有
      證人邱永忠簽立之本票1張（面額80萬元、發票日99年2
      月8日、到期日99年3月8日）扣案可資佐證，另有被告於
      本院審理時提交之悔過書原本2紙（內容詳犯罪事實欄所
      載）附於本院卷證物袋內可憑，而該悔過書2紙內所載之
      「永震」係指被告一節，亦據被告於本院審理時供述明確
      （見本院卷第46頁），綜上，被告之自白核與事實相符而
      可採信。
（二）至於被告於本院審理時另辯稱：其當天在體育場形同抓姦
      在床，其雖與張曉君離婚2次，只是台面上離婚，但她仍
      稱其為老公，仍住一起，同睡一張床，其發現她跟人家外
      遇後，其每個月仍給她10萬元，還一起養小孩，邱永忠明
      知還故意與其老婆交往云云（見本院卷第25頁、第40頁背
      面），似指其與證人張曉君仍有夫妻之實，其係基於配偶
      權利受侵害而要求證人邱永忠賠償，故無不法所有意圖，
      不成立恐嚇取財罪云云。然證人張曉君於偵查中即具結證
      稱：其與邱永忠交往時，已與被告離婚，會與被告同住，
      是因其二人有共同房子，尚未談好房子如何分配，其當時
      與被告已無夫妻之情，其已不想跟何震宇繼續下去了等語
      （見99年度偵字第4785號卷第212頁）。又其於本院審理
      時亦具結證稱：其與被告是於97年8月11日離婚，是真的
      離婚，不是因被告信用不良而假離婚，離婚後其仍與被告
      同住，小孩亦與其2人同住，是因原住的房子還沒有賣，
      其2人都不願意放棄那棟房子，所以不願意搬走，至於被
      告每月給其10萬元，是因他叫其不要出去開店做生意，願
      每月給其10萬元作生活費，他後來給了4個多月等語（見
      本卷第41頁背面至42頁），被告復對證人張曉君之證言表
      示沒有意見，是以證人張曉君之證言當可採信。故被告於
      本案發生日，與證人張曉君業已離婚，並無夫妻情分，證
      人邱永忠與證人張曉君交往即屬合法正當，被告並無任何
      得以要求證人邱永忠賠償之法律上依據，其此部分之辯解
      ，自屬無據，難以採信。
三、論罪科刑之理由：
（一）核被告所為，係犯刑法第346條第1項恐嚇取財罪、同法第
      302條第1項之剝奪行動自由罪及同法第277條第1項之傷害
      罪。被告以傷害及剝奪行動自由為恐嚇取財之構成要件行
      為，顯係以一行為觸犯上開三罪，為想像競合犯，應從一
      重罪之恐嚇取財罪處斷。
（二）原審雖以被告之罪證明確，予以論罪科刑，固非無見，惟
      證人邱文蘭業於100年2月14日以證人邱永忠訴訟代理人身
      分與被告達成和解之事實，有臺灣苗栗地方法院100年度
      訴字第10號和解筆錄1份在卷可憑（見本院卷第26至27頁
      ），該和解書並載明不追究被告刑事責任，即有原諒被告
      之意思，原審就此雙方已達成和解之情形未及審酌，原審
      量刑即屬過重。被告上訴意旨請求從輕量，即屬有理由而
      無可維持，自應由本院予以撤銷改判。
（三）爰審酌被告正值壯年之際，不以理性處理感情糾葛，竟利
      用前揭暴力之恐嚇手段，取得他人財物，實際取得金額達
      20萬元，行為惡性非輕，致證人邱永忠心裡受有極大恐懼
      ，惟念及其於本案犯行前，雖有賭博罪判處有期徒刑二月
      執行完畢之前科，但尚無其他暴力型犯罪之前科紀錄，此
      有臺灣高等法院被告前案紀錄表在卷可按，且其於原審、
      本院審理中亦坦承犯行，被告業與證人邱永忠之民事訴訟
      代理人即證人邱文蘭達成和解，有前揭和解筆錄1份附卷
      可參，被告之犯後態度良好，又被告雖請求宣告能諭知易
      科罰金之刑，然恐嚇取財罪之法定最低度刑為有期徒刑六
      月，衡酌被告傷害手段之重、證人邱永忠受傷程度非輕，
      恐嚇取得之金額非低，不宜科以最低度刑等一切情狀，爰
      量處如主文第二項所示之刑，以示懲儆。
（四）被告於偵查中即供稱：本案證人邱永忠所寫之悔過書放在
      其住處，警方搜索未查獲是因其放在很隱密之地方等語（
      見99年度偵字第4514號卷第24至25頁），本院依刑事訴訟
      法第274條規定命其提出，被告乃提出證人邱永忠書寫之
      悔過書原本2紙而扣案；另扣案由證人邱永忠所簽發、票
      載發票日為99年2月8日、到期日為99年3月8日、面額為80
      萬元之本票1紙，均係屬被告犯罪所得之物，且經證人邱
      永忠交付予被告收執為據，核屬被告所有之物，應依刑法
      第38條第1項第3款規定沒收。
據上論斷，應依刑事訴訟法第369條第1項前段、第364條、第299
條第1項前段，刑法第277條第1項、第302條第1項、第346條第1
項、第55條、第38條第1項第3款，刑法施行法第1條第1項、第2
項前段，判決如主文。
本案經檢察官陳惠珠到庭執行職務。
中    華    民    國   100    年    4     月    7     日
            刑事第十二庭  審判長法  官  康  應  龍

                                法  官  黃  家  慧

                                法  官  楊  真  明
以上正本證明與原本無異。
如不服本判決應於收受送達後10日內向本院提出上訴書狀，其未
敘述上訴理由者，並得於提起上訴後10日內向本院補提理由書狀
（均須按他造當事人之人數附繕本）「切勿逕送上級法院」。 

                                書記官  李  淑  芬

中    華    民    國   100    年    4     月    7     日

附錄本判決論罪科刑法條
刑法第277條第1項：
  傷害人之身體或健康者，處3年以下有期徒刑、拘役或1千元以
  下罰金。
刑法第302條第1項：
  私行拘禁或以其他非法方法，剝奪人之行動自由者，處5年以
  下有期徒刑、拘役或3百元以下罰金。
刑法第346條第1項：
  意圖為自己或第三人不法之所有，以恐嚇使人將本人或第三人
  之物交付者，處6月以上5年以下有期徒刑，得併科1千元以下
  罰金。